臺灣嘉義地方法院民事裁定
111年度消債更字第92號
聲  請  人  許慧貞

代  理  人  陳國瑞律師（法律扶助律師）
債  權  人  臺灣土地銀行股份有限公司

法定代理人  何英明
代  理  人  蔡文連
上列當事人因消費者債務清理事件聲請更生，本院裁定如下：
    主  文
聲請人許慧貞自民國一一一年八月三十日下午四時起開始更生程
序。
命司法事務官進行更生程序。
    理  由
一、按法院開始更生程序之裁定，應載明其年、月、日、時，並
    即時發生效力，消費者債務清理條例（下稱消債條例）第45
    條第1 項定有明文。又法院裁定開始更生或清算程序後，得
    命司法事務官進行更生或清算程序，消債條例第16條第1 項
    亦定有明文可參。復按債務人不能清償債務或有不能清償之
    虞者，得依本條例所定更生程序或清算程序，清理其債務；
    債務人無擔保或無優先權之本金及利息債務總額未逾新臺幣
    （下同）1,200萬元者，於法院裁定開始清算程序或宣告破
    產前，得向法院聲請更生；本條例所稱消費者，指5年內未
    從事營業活動或從事小規模營業活動之自然人，前項小規模
    營業指營業額平均每月20萬元以下者，消債條例第3條、第4
    2條第1項、第2條第1項、第2項分別規定甚明。再按債務人
    對於金融機構負債務者，在聲請更生或清算前，應向最大債
    權金融機構請求協商債務清償方案，或向其住、居所地之法
    院或鄉、鎮、市、區調解委員會聲請債務清理之調解。債務
    人為前項請求或聲請，應以書面為之，並提出財產及收入狀
    況說明書、債權人及債務人清冊，及按債權人之人數提出繕
    本或影本；協商或調解成立者，債務人不得聲請更生或清算
    ，但因不可歸責於己之事由，致履行有困難者，不在此限，
    消債條例第151條第1項、第2項、第7項亦分別定有明文。
二、本件聲請人主張因其屋主即前男友以聲請人之名義貸款，所
    貸款項均由前男友取走，聲請人無力清償本息，結婚後在家
    從事家管及協助配偶管理支出等，無法在外面工作賺錢，以
    致無力清償債務。對於臺灣土地銀行股份有限公司（下稱土
    地銀行）負有62萬元之無擔保或無優先權債務，因有不能清
    償債務情事，前已提出債權人清冊，以書面向本院聲請債務
    清理調解，最大債權銀行土地銀行提出以債權額1,813,407
    元，依原契約進行履約，即所有本金、利息一次清償，未同
    意分期給付，惟聲請人無力負擔，以致調解不成立。又聲請
    人復未經法院裁定開始清算程序或宣告破產，爰請求裁定准
    予更生等語。
三、經查：
　㈠本件聲請人主張依消債條例向本院聲請債務清理調解程序，
    最大債權銀行土地銀行提出以債權額1,813,407元，依原契
    約進行履約，即逾期未繳依原借據約定視為全部到期，須一
    次全部清償，惟聲請人表示當初係屋主稱若以聲請人名義向
    銀行貸款，可以貸到比較低之利率，之後聲請人銀行帳戶遭
    扣款始知屋主無法清償，且屋主後來自殺，而房屋遭拍賣，
    聲請人每月僅有配偶給付之1萬元，無其他收入，扣除其他
    支出，每月最多僅能清償5,000元，故無法負擔上開還款方
    案，以致調解不成立等情，業經本院調閱111年度司消債調
    字第108號調解卷（下稱調解卷）核閱屬實，本件聲請人所
    提更生之聲請所應審究者為其現況是否有不能清償債務或有
    不能清償之虞之情事。
　㈡聲請人主張其有不能清償債務之情事，並提出財團法人金融
    聯合徵信中心查詢當事人綜合信用報告－債務清理條例前置
    協商專用債權人清冊及回覆書、財產及收入狀況說明書、債
    權人清冊、債務人清冊、全國財產稅總歸戶財產查詢清單、
    109年度及110年度綜合所得稅各類所得資料清單、戶籍謄本
    、分居協議書、全球人壽人身保險保險單為證（見調解卷第
    11至42頁、本院卷第43至47、63至119頁）。
　㈢查聲請人主張其早期有工作，於民國104年與配偶分居，分居
    前從事家管及為配偶管理工作開銷、金融帳目，當時沒有在
    外工作，生活費用由配偶支付，於分居後，負責照顧家庭及
    公公、母親，因此未工作，依照分居協議，配偶每月給付聲
    請人生活費10,000元，另有全球人壽保險單，其保單解約金
    為283,794元，並提出分居協議書、全球人壽人身保險保險
    單為證，應予堪認。
　㈣聲請人主張其每月必要生活支出為電話費699元、伙食費1,50
    0元、雜支1,500元，共計3,699元，因未逾消債條例第64條
    之2第1項規定，按衛生福利部公告111年度臺灣省最低生活
    費14,230元之1.2倍即17,076元之金額，應予准許。又聲請
    人主張與其兄長2人共同扶養母親，聲請人每月支出母親扶
    養費1,500元，其母親每月領有國民年金4,135元，並提出聲
    請人母親之戶籍謄本、109年度及110年度綜合所得稅各類所
    得資料清單、全國財產稅總歸戶財產查詢清單、存摺內頁為
    證（見本院卷第49至61、121頁）。查聲請人母親為35年10
    月生，目前75歲，已逾法定退休年齡，無所得，有存款222,
    540元，名下雖有1棟房屋，惟僅價值4,800元，堪信確有不
    能維持生活情事而需聲請人扶養，本院審酌聲請人母親戶籍
    地為桃園市，每月生活必要支出按衛生福利部公告111年度
    桃園市最低生活費15,281元之1.2倍即18,337元之數額計算
    ，扣除聲請人母親每月領有國民年金4,138元（存摺明細列
    載金額為4,138元，非4,135元），聲請人與其兄長2人每人
    每月應負擔之母親扶養費為7,100元（計算式：〈18,337元－4
    ,138元〉÷2人，元以下四捨五入），故聲請人主張每月支出
    母親扶養費1,500元，其金額尚屬合理，應予准許。
　㈤承上，本件聲請人每月收入10,000元，扣除每月必要生活支
    出5,199元（計算式：3,699元＋1,500元）後，僅有餘額4,80
    1元（計算式：10,000元－5,199元），縱使加上保單解約金
    為283,794元，顯不足清償土地銀行所主張以債權額1,813,4
    07元，依原契約進行履約，即逾期未繳依原借據約定視為全
    部到期，須一次全部清償之還款方案。是以本院審酌聲請人
    現況之財產、勞力及信用等清償能力，以聲請人每月收入於
    扣除每月合理之基本生活費用後，堪信已不能清償前開所負
    無擔保或無優先權債務1,819,691元（依債權人陳報之債權
    總額）。從而，聲請人所為本件聲請，核符消債條例第3條
    所定之要件。
四、綜上所述，本件聲請人為一般消費者，並未從事營業活動。
    其有無法清償債務之虞情事，又所負無擔保或無優先權之本
    金及利息債務，並未逾1,200萬元，且未經法院裁定開始清
    算程序或宣告破產，又查無消債條例第6條第3項、第8條或
    第46條各款所定駁回更生聲請之事由存在，則聲請人聲請更
    生，洵屬有據，應予准許。
五、至於聲請人於更生程序開始後，應另提出足以為債權人會議
    可決或經法院認為公允之更生方案以供採擇，俾免更生程序
    進行至依消債條例第61條規定應行清算之程度，附此敘明。
六、依消債條例第11條第1項、第45條第1項、第16條第1項，爰
    裁定如主文。
中　　華　　民　　國　　111 　年　　8 　　月　　30　　日
                  民事第二庭法　官　陳威憲
以上正本係照原本作成。
本裁定不得抗告。
中　　華　　民　　國　　111 　年　　8 　　月　　30　　日
                            書記官  方瀅晴